臺灣桃園地方法院刑事判決　　　　　 99年度審交訴字第181號
公　訴　人　臺灣桃園地方法院檢察署檢察官
被　　　告　游捷
上列被告因肇事遺棄罪等案件，經檢察官提起公訴（99年度偵字
第20012 號），被告於本院準備程序進行中，就被訴事實為有罪
之陳述，經本院告知簡式審判程序意旨，並聽取當事人之意見後
，本院合議庭裁定改由受命法官獨任依簡式審判程序審理，並判
決如下：
    主  文
游捷因過失傷害人，處有期徒刑月，如易科罰金，以新臺幣壹
仟元折算壹日；又駕駛動力交通工具肇事，致人受傷而逃逸，處
有期徒刑陸月，如易科罰金，以新臺幣壹仟元折算壹日。應執行
有期徒刑柒月，如易科罰金，以新臺幣壹仟元折算壹日。
    事實及理由
一、游捷知其未考領汽車駕駛執照，竟於民國99年5 月14日下午
    2 時40分許，無照駕駛車牌號碼8152-TQ 號自用小客車，沿
    桃園縣桃園市○○路○ 段由復興路往介壽路方向行駛，行經
    桃園縣桃園市○○路與建國路路口欲右轉彎時，本應注意汽
    車行經劃有分向限制線之路段，不得駛入來車之車道內，又
    依當時情形，天候晴、日間自然光線、柏油路面、乾燥無缺
    陷、無障礙物，視距良好，並無不能注意之情形，竟疏未注
    意，右轉後貿然左偏跨越分向限制線行駛，適有董麗霞騎乘
    車牌號碼TY7-569 號輕型機車沿同路段對向由建國路往南方
    向行駛至該處交岔口端停等紅燈，當場遭游捷所駕駛之上揭
    自用小客車迎面撞擊，致董麗霞人車倒地，並因此受有右肘
    及右踝挫擦傷等傷害。詎游捷於肇事後，明知已有人受傷，
    竟未停留在車禍現場等候員警前來處理或給予傷者適當之救
    護，反基於肇事逃逸之犯意，駕車逃逸，嗣經警到場處理，
    發現現場遺留8152-TQ 號自用小客車車牌1 面，始循線查獲
    上情。
二、證據名稱：
  (一)被告游捷於警詢及本院審理中之自白。
  (二)告訴人即被害人董麗霞於警詢及偵訊時之指述。
  (三)道路交通事故現場圖、道路交通事故調查報告表(一)(二)、財團
    法人天主教聖保祿修女會醫院診斷證明書、車號8152-TQ 號
    之車籍查詢- 基本資料詳細畫面、證號查詢汽車駕駛人畫面
    、交通部公路總局新竹區監理所桃園監理站99年12月23日竹
    監桃字第09900413 00 號函、和解書、代保管單、贓物認領
    保管單、臺灣省桃園縣區車輛行車事故鑑定委員會99年10月
    29 日 桃縣行字第0995204237號函暨函附該會桃縣鑑990880
    案鑑定意見書各1 份、現場及車損照片共14張。
三、核被告所為，係犯刑法第284 條第1 項前段之過失傷害罪及
    同法第185 條之4 之駕駛動力交通工具肇事致人傷而逃逸罪
    。被告所犯上開二罪間，犯意各別，行為互殊，應予分論併
    罰。又按汽車駕駛人，無駕駛執照駕車、酒醉駕車，因而致
    人受傷或死亡，依法應負刑事責任者，加重其刑至二分之一
    ，道路交通管理處罰條例第86條第1 項定有明文。依其文義
    觀察，乃係以無駕駛執照或酒醉之人駕駛汽車，因過失致人
    受傷或死亡，應負刑法第284 條、第276 條之過失傷害或過
    失致人於死罪責者，始有其適用甚明；至刑法第185 條之4
    之肇事逃逸罪，則在處罰駕駛動力交通工具者，於肇事致人
    死傷後而逃逸之行為，尚不在得依前揭道路交通管理處罰條
    例第86條第1 項之規定加重其刑之範圍（最高法院92年度臺
    非字第50號判決要旨可參）。經查，被告未領有汽車駕駛執
    照而駕駛上開自用小客車，業據被告於警詢時自承不諱，並
    有證號查詢汽車駕駛人畫面及交通部公路總局新竹區監理所
    桃園監理站99年12月23日竹監桃字第0990041300號函各1 紙
    在卷可佐，則其所犯上開過失傷害罪部分，應依道路交通管
    理處罰條例第86條第1 項之規定，加重其刑。起訴書雖漏未
    論及上開加重條文，惟業經公訴檢察官當庭補充增列，本院
    自得併予審究。爰審酌被告之素行，本件過失情節之輕重，
    告訴人所受傷害之程度，犯後坦承犯行，態度尚佳，已與告
    訴人達成和解並協議分期賠償告訴人之損害及尚未履行和解
    條件等一切情狀，分別量處如主文所示之刑，並均諭知易科
    罰金折算標準，且定其應執行之刑與易科罰金之折算標準，
    以示懲儆。
四、應適用之法條：刑事訴訟法第299 條第1 項前段、第273 條
    之1 第1 項、第310 條之2 、第454 條第1 項，刑法第284
    條第1 項前段、第185 條之4 、第41條第1 項前段、第8 項
    、第51條第5 款，道路交通管理處罰條例第86條第1 項，刑
    法施行法第1 條之1 第1 項、第2 項前段。
五、如不服本判決，得自收受送達之翌日起10日內向本院提出上
    訴狀（應附繕本），其未敘述上訴理由者，應於上訴期間屆
    滿後20日內補提理由書狀於本院，上訴於臺灣高等法院。
本案經檢察官簡方毅到庭執行職務。
中    華    民    國   100    年    2     月    25    日
                        刑事庭  法  官  鍾雅蘭
以上正本證明與原本無異。
                                書記官  石曉芸
中    華    民    國   100    年    2     月    25    日
附錄本案論罪科刑法條：
中華民國刑法第284 條（過失傷害罪）
因過失傷害人者，處6 月以下有期徒刑、拘役或5 百元以下罰金
，致重傷者，處1 年以下有期徒刑、拘役或5 百元以下罰金。
從事業務之人，因業務上之過失傷害人者，處1 年以下有期徒刑
、拘役或1 千元以下罰金，致重傷者，處 3 年以下有期徒刑、
拘役或2 千元以下罰金。
中華民國刑法第185 條之4 （肇事遺棄罪）
駕駛動力交通工具肇事，致人死傷而逃逸者，處6 月以上5 年以
下有期徒刑。
道路交通管理處罰條例第86條
汽車駕駛人，無駕駛執照駕車、酒醉駕車、吸食毒品或迷幻藥駕
車、行駛人行道或行經行人穿越道不依規定讓行人優先通行，因
而致人受傷或死亡，依法應負刑事責任者，加重其刑至二分之一
。
汽車駕駛人，在快車道依規定駕車行駛，因行人或慢車不依規定
，擅自進入快車道，而致人受傷或死亡，依法應負刑事責任者，
減輕其刑。